臺灣臺北地方法院刑事判決　　　　　　　　　　　　　九十年度易字第一二五四號
　　公　訴　人　臺灣臺北地方法院檢察署檢察官
　　被　　　告　戊○○
　　選任辯護人　黃鴻湖
　　被　　　告　丁○○
　　右　一　人
　　選任辯護人　柯士斌
　　　　　　　　葉民文
右列被告因恐嚇取財等案件，經檢察官提起公訴（九十年度偵字第四一三九號、第九
七九五號），本院判決如左：
    主  文
戊○○共同連續意圖營利，供給賭博場所，處有期徒刑陸月，如易科罰金，以佰元
折算壹日。
丁○○共同意圖為自己不法之所有，以恐嚇使人將本人之物交付，處有期徒刑捌月。
    事  實
一、戊○○與女兒乙○○、友人甲○○（乙○○、甲○○二人未據起訴）基於意圖營
    利供給賭博場所之概括犯意聯絡，自民國八十九年三月間某日起至八十九年十月
    六日止，由甲○○將其承租經營、位在臺北市○○區○○路一段一二五巷一弄四
    號之「普洛提亞咖啡店」三樓閒置房間（非公共場所或公眾得出入之場所）提供
    作為賭博場所，並多由戊○○、偶由甲○○多次約集包括丁○○、己○○、庚○○、丙○○、林清祥等有意賭博麻將牌之友人，以房東遺留之麻將牌一副為賭具
    ，約定一台新臺幣（下同）二千元、一底二百元、每打四圈，由前四次自摸之人
    各給付四百元（每四圈合計一千六百元）作為抽頭金，並推由戊○○或乙○○收
    取之，以此方式牟利多次。
二、丁○○於八十九年十月六日於上開賭博場所與己○○、庚○○二人賭博後，因賭
    輸而懷疑己○○、庚○○二人詐賭，遂向不知情之戊○○（所涉恐嚇取財罪嫌另
    經檢察官不起訴處分確定）佯稱欲賭博，委戊○○約集己○○、庚○○二人於八
    十九年十月七日下午四時許前往上開賭博場所賭博，並帶同與之有共同剝奪他人
    行動自由犯意聯絡、綽號「阿堅」之不詳姓名年籍之成年男子及另二名不詳姓名
    年籍之成年男子前往上開地點，己○○、庚○○不疑有他，依約到達，丁○○與
    「阿堅」等四人進入上開房間後，即推由「阿堅」將正在該處洗手間內之己○○
    強行拉出，丁○○質問己○○、庚○○二人有無詐賭，喝令己○○、庚○○不得
    任意離開房間，其間己○○因欲趁隙逃離，丁○○更持牌尺毆打己○○之頭部及
    手、腳（未成傷），以上開方式剝奪己○○、庚○○之行動自由，然己○○、庚○○仍均否認有詐賭情事，丁○○亦毫無證據證明二人確有詐賭，明知無向己○○、庚○○索取款項之原因，竟因不甘損失，與阿堅等三人基於意圖不法所有之
    犯意聯絡，藉口賭輸了四十餘萬元，要求己○○、庚○○返還，而以前開剝奪等
    行動自由及強暴方式，使己○○、庚○○心生畏懼，同意各交付二十五萬元、十
    五萬元與丁○○。己○○除將隨身攜帶之九萬元交付與丁○○、簽立一張三萬元
    之本票、向庚○○借款三萬元外，並在丁○○及另一人之隨身監控下，於同日晚
    間七時二十二分至七時二十六分，至位在臺北市○○路之臺灣銀行南門分行自動
    櫃員機提領十萬元現金，其間庚○○仍在上開賭博場所由另二名男子看管；至於
    庚○○除將隨身攜帶之五萬元現金交付與丁○○外，並允諾將對於戊○○之五萬
    元債權移轉與丁○○；己○○、丁○○返回後，庚○○嗣亦在丁○○等四人之隨
    身監控下，於晚間七時四十二分至七時四十五分，前往臺灣銀行南門分行提領八
    萬元現金（含借予己○○之三萬元），丁○○於取得上開現金後，始同意己○○
    、庚○○自由離去，己○○、庚○○共計遭剝奪自由達三小時又四十餘分鐘。
三、案經己○○、庚○○訴由臺北市政府警察局少年警察隊報告暨由臺灣臺北地方法
    院檢察署檢察官自動檢舉偵查起訴。
    理  由
一、被告戊○○部分：
    訊據被告戊○○固不否認有邀約友人前往上開處所賭博之情事，惟矢口否認有何
    意圖營利提供賭博場所之犯行，辯稱：抽頭金由其女兒乙○○收取，並非伊收取
    ，且收到抽頭金亦非歸其所有，乃甲○○供應牌友吃食及店內開銷之用云云。經
    查：戊○○確曾邀約丁○○、己○○、庚○○、丙○○等人前往上開處所賭博等
    情，業據被告丁○○、告訴人己○○、庚○○、證人丙○○證述明確；且乙○○
    於本院調查中陳稱：「（你媽（按指被告戊○○）沒有幫忙收錢？）如果有，就
    是我媽收好拿下來給我，她上去打牌時就會順便把錢收好。」等語（見本院卷第
    一四五頁），被告丁○○於偵查中更供稱：「（如何知去該處打牌？）朋友介紹
    ，一底二千元、一台二百元，我不知老闆何人，但都是戊○○約我去的，打一輪
    四圈，戊○○抽一千六百元。」等語明確（見偵卷第四十二頁反面），核與告訴
    人己○○、庚○○二人指述均係戊○○或其女兒乙○○來收錢等情相符，堪認戊○○確有收取賭客金錢之行為，戊○○所辯顯無足採；又甲○○亦陳稱：「（你
    的店裡有提供場所給人家打牌？）是戊○○跟我說，我的三樓做倉庫，不如借給
    他跟朋友打牌。」等語（見本院卷第一一一頁），是被告戊○○與甲○○間就提
    供賭博場所一節，亦有犯意聯絡；況上開抽頭金收得後，除用以購買賭客所需之
    菸酒、檳榔或提供餐飲外，如有結餘均充作「普洛提亞咖啡店」之營業收入，並
    未返還賭客等情，亦經甲○○、乙○○及證人丙○○到庭證述無訛，顯見確有藉
    供給賭博場所與賭客賭博而收取金錢營利之行為；綜上，被告戊○○既與甲○○
    就提供賭博場所一節有犯意聯絡，復分擔實行構成意圖營利提供賭博場所罪犯罪
    事實之收取抽頭金行為，並約集賭客前往賭博，其意圖營利提供賭博場所犯行，
    彰彰明甚，所辯顯均無可信，被告戊○○犯行堪以認定，應依法論科。
二、被告丁○○部分：
    訊據被告丁○○固不否認於上揭時地率「阿堅」等三人要求己○○、庚○○賠償
    伊四十萬元，其間並曾持牌尺毆打告訴人己○○之手、腳，嗣後己○○、庚○○
    並各給付二十五萬、十五萬元等情，惟矢口否認有何恐嚇取財、妨害自由犯行，
    辯稱：己○○、庚○○確有詐賭，故自願賠償伊之損失，當時氣氛融洽，且該地
    點為一開放公共空間，並無控制黃、簡二人行動自由之情事，若有控制二人自由
    情形，為何黃、簡二人不於領款時趁隙逃出或就近報警？己○○更於二日後依約
    兌現三萬元本票，益見並無妨害自由情事云云。經查：
    (一)臺北市○○區○○路一段一二五巷一弄四號之「普洛提亞咖啡店」三樓，乃充
      作堆放雜物之倉庫，並非店面之一部分，面積僅十二坪大小，又分隔為二個房
      間，彼此門不互通，其中一間充作賭博場所，設有洗手間，內置有桌椅及雜物
      等情，業經本院訊問被告丁○○、證人甲○○屬實，二人並繪有現場位置圖一
      紙在卷可稽，是雖該處一樓係咖啡店而屬公共場所，然三樓係倉庫，並非公眾
      得出入之場所，被告丁○○辯稱：該處為一開放公共空間云云，顯屬無稽。
    (二)被告丁○○於上揭時間攜同阿堅等三名不詳姓名年籍成年男子前往上開處所，
      並將刻正在前開洗手間內之己○○強行拉出，因己○○有逃跑之意，被告丁○○更以牌尺毆打己○○之手、腳，嗣己○○與庚○○前往臺灣銀行南門分行提
      款時，亦均由丁○○與阿堅等人陪同前往，待領款完畢後、己○○、庚○○始
      行離去等情，業據被告丁○○於警偵訊及本院審理中坦承無訛，核與告訴人己○○、庚○○所述情節相符，斟酌此處所乃密閉之狹小空間，被告丁○○又攜
      三名成年青壯男子入內，強行拉扯己○○、持牌尺毆打己○○以阻止其趁隙逃
      離，並於告訴人二人領款時仍不任令其自行往返，猶陪同前往以便監視等情，
      顯已達於剝奪己○○、庚○○二人之行動自由之程度。告訴人二人先前既遭受
      被告等人上開舉措之威嚇，於提款時又受被告等人之陪同監控，心理上產生畏
      懼而不敢逃離，嗣後更依約兌現三萬元本票，均與常理無違，被告徒以告訴人
      領款時未趁隙逃離報警，嗣後又兌現三萬元本票，妄稱告訴人二人當時行動自
      由未遭剝奪云云，顯無足採。告訴人於當日下午四時進入上開處所後，行動自
      由即遭剝奪，嗣至提款完畢始得自行提去，共計行動自由遭剝奪三個小時又四
      十餘分鐘之久，可堪認定。
    (三)被告丁○○雖辯稱係因告訴人等確有詐賭始賠償伊四十萬元，並無不法所有意
      圖云云，經查：告訴人二人確曾分別於八十九年十月七日晚間七時二十二分至
      七時二十六分、同日晚間七時四十二分至七時四十五分，以自動提款機各提領
      十萬元、八萬元現金，有己○○臺北銀行00000000000—六號存摺
      交易明細表、保證責任臺北市第一信用合作社九十一年十月四日北市一信社字
      第一六二八號函函覆告訴人庚○○該社000000000000—０號帳戶
      交易明細表在卷可稽，核與被告丁○○及告訴人己○○、庚○○供、指述內容
      相符；又告訴人己○○除前開提領之十萬元現金外，並將身上攜帶之現金九萬
      元交付與被告，另向庚○○借款三萬元、及開立三萬元本票（於二日後兌現）
      ，告訴人庚○○除前開提領之八萬元現金（含借予告訴人己○○之三萬元現金
      ）外，另將隨身攜帶之五萬元現金交付，並將對於戊○○之五萬元債權移轉於
      被告等情，亦經乙○○、告訴人二人、被告丁○○、戊○○先後陳、供述屬實
      ，是被告確有分別自告訴人己○○、庚○○二人處取得二十五萬元、十五萬元
      ，此部分事實可堪認定。本院另質之被告丁○○有何確切證據認定告訴人二人
      詐賭，被告丁○○除陳稱經其於八十九年十月六日、七日跟蹤監視，發現告訴
      人二人於賭博完畢後一起返回臺北市○○○路○段某處，翌日又一同自該處出
      發外，並無其他告訴人確有詐賭證據可資參佐（見本院卷第一四一頁）；且現
      場之賭具麻將乃被告戊○○所提供，賭畢即由乙○○收回放於三樓倉庫內等情
      ，業經乙○○及被告丁○○陳、供述明確，並非由告訴人提供；被告丁○○復
      自承於上揭時地並未對告訴人二人有無攜帶詐賭器具前來一事，進行盤問探查
      （見本院卷第一八０頁），被告僅以告訴人同進同出，即謂告訴人二人詐賭，
      顯為憑空臆測；況被告丁○○自承：平常都會帶個三、四萬元左右去賭博等語
      （見本院卷第一八０頁），參照被告丁○○辯稱因告訴人二人詐賭損失四十萬
      元等語，即便每次攜去之金錢均全部輸完，被告至少亦遭告訴人二人詐賭達十
      次之多，被告先前多次慘輸竟均無懷疑，於八十九年十月六日猶與告訴人二人
      再次對賭而再次輸光後，始認定告訴人二人先前詐賭多次，共詐得達四十萬元
      之數，實違一般常情；矧被告另辯稱：「（你如何確定輸給告訴人四十萬元？
      ）無法確定，就是把我前後輸給他們的錢加一加，告訴人自己承認贏了我四十
      萬元，沒有確實數字，但我算一算數目上差不多就是四十萬元。」等語（見本
      院卷第一四一頁），依被告所述，於被告追討賠償之際，告訴人竟大方自承贏
      了被告四十餘萬元，亦與常情有違，況此是否均為詐賭所得，復未見被告辨明
      ，是被告丁○○所辯遭告訴人詐賭損失四十萬元云云，顯屬無據，被告丁○○
      竟命告訴人二人賠償四十萬元，顯有不法所有之意圖，被告丁○○所辯洵無可
      採。併審酌被告丁○○上開剝奪告訴人行動自由、強暴等方法，客觀上實足以
      致人心生畏懼，然尚未達於意思自由全遭壓抑而至使不能抗拒之程度，綜上，
      被告丁○○與「阿堅」等四人間顯有恐嚇取財之犯行明確。
    (四)至告訴人己○○、庚○○另指稱被告丁○○有以「要吞子彈還是要吃麻將牌」
      等加害生命、身體之語恐嚇渠等，並將二人皮包搶走將其中現金等物品倒在桌
      上等語，惟查：所謂被告丁○○有以「要吞子彈還是要吃麻將牌」等加害生命
      、身體之語恐嚇告訴人一事，僅有告訴人之指述，而無其他積極證據可資佐證
      ，自無從逕認被告丁○○確有上開行為；至告訴人指述被告搶奪渠等皮包並將
      其中財物倒在桌上等情，雖被告丁○○於偵查中亦曾坦認有將庚○○之皮包內
      物品倒在桌上一事，然被告丁○○並未逕自將其中財物取去，而是待告訴人同
      意各給付二十五萬、十五萬元後，始將桌上現金清點充作總金額之一部分而取
      走一節，業經本院訊問被告丁○○、告訴人己○○、庚○○分別供、指述明確
      ，是被告所為，尚與刑法上搶奪或強盜罪之構成要件不合，附此敘明。
    (五)綜上所述，被告丁○○確有與阿堅等成年男子以強暴等方法剝奪人之行動自由
      ，並意圖為自己不法之所有，以恐嚇使己○○、庚○○交付財物之行為，事證
      明確，被告丁○○犯行堪以認定，應依法論科。
三、核被告戊○○所為，係犯刑法第二百六十八條前段意圖營利供給賭博場所罪，其
    與乙○○、甲○○間，就上開犯行，有犯意之聯絡及各別行為之分擔，皆為共同
    正犯，被告多次犯行，時間緊接、方法相近、觸犯構成犯罪要件相同之罪名，顯
    係基於概括犯意，應依連續犯之規定論以一罪，並依法加重其刑。爰審酌被告戊○○犯罪之動機、手段、犯罪所生之危害、犯後猶砌詞矯飾，態度不佳等一切情
    狀，量處如主文所示之刑，被告戊○○行為後，刑法第四十一條已於中華民國九
    十年一月十日修正公布，同年月十二日生效，該條第一項規定：「犯最重本刑為
    五年以下有期徒刑以下之刑之罪，而受六個月以下有期徒刑或拘役之宣告，因身
    體、教育、職業或家庭之關係或其他正當事由，執行顯有困難者，得以一元以上
    三元以下折算一日，易科罰金。但確因不執行所宣告之刑，難收矯正之效，或難
    以維持法秩序者，不在此限。」被告所犯意圖營利供給賭博場所罪，係三年以下
    有期徒刑之罪，爰依刑法第二條第一項前段規定，適用新修正之刑法第四十一條
    第一項規定，諭知易科罰金之折算標準；又有關宣告有期徒刑、拘役應否准許易
    科罰金執行之換刑處分，依刑事訴訟法第四百五十七條規定由檢察官指揮之，刑
    法第四十一條第一項之「因身體、教育、職業或家庭之關係或其他正當事由，執
    行顯有困難」、暨「確因不執行所宣告之刑，難收矯正之效，或難以維持法秩序
    」等，均屬檢察官指揮執行時所應斟酌裁量之事項，而非法院裁判時所應審酌者
    ，故修正後刑法第四十一條第一項雖增列「確因不執行所宣告之刑，難收矯正之
    效，或難以維持法秩序者」得不允准易科罰金換刑處分之規定，然就本院僅宣告
    易科罰金之折算標準，並非准許易科罰金與否而言，對於被告並無不利之處，附
    此敘明。
四、核被告丁○○所為，係犯刑法第三百四十六條第一項恐嚇取財罪、刑法第三百零
    二條第一項妨害自由罪，被告丁○○與「阿堅」等人就上開犯行，有犯意之聯絡
    及行為之分擔，均為共同正犯，被告丁○○等同時對告訴人己○○、庚○○為恐
    嚇取財及妨害自由行為，皆係以一行為侵害二個個人法益，觸犯二個相同罪名，
    均為同種想像競合犯，各應從一重處斷，又被告丁○○等所犯恐嚇取財及妨害自
    由罪名間，有方法目的之牽連關係，為牽連犯，應從一重之恐嚇取財罪處斷。爰
    審酌被告丁○○與告訴人之關係、犯罪之目的、動機、犯罪之手段、犯罪所生危
    害、犯後態度等一切情狀，量處如主文所示之刑。
五、公訴意旨另以：被告戊○○將臺北市○○區○○路一段一二五巷一弄四號三樓之
    房屋作為賭博場所，提供己○○、庚○○、丁○○等人賭博財物，另犯有刑法第
    二百六十八條聚眾賭博罪云云，惟本條所謂「聚眾」，需以聚集不特定多數人為
    必要，倘僅聚集特定多數人賭博財物，自與聚眾賭博罪之構成要件不合，經查：
    被告戊○○等所約集賭博者，均為丁○○、己○○等友人，核屬特定之人，且該
    處為未對外開放之三樓倉庫，僅放置一桌可供賭博，亦非不特定多數人可任意進
    入賭博，復查其他積極證據可認被告戊○○有聚集不特定多數人前往賭博之行為
    ，基於罪疑無罪之理，應認被告戊○○此部分犯罪嫌疑不足，惟公訴意旨認此部
    分與前揭論罪科刑部分有裁判上一罪之關係，爰不另為無罪之諭知。
六、公訴意旨又以：被告丁○○有以牌尺及徒手毆打己○○，至己○○受有左眼眼皮
    瘀血之傷害，另犯有刑法第二百七十七條之傷害罪嫌，經查：被告丁○○雖承認
    有以牌尺毆打告訴人之手、腳，於偵查中復自承有毆打告訴人之手、背部、頭部
    （見偵卷第四十頁），然此是否進而成傷，並非無疑，雖告訴人另提出臺北市立
    忠孝醫院診斷證明書一紙佐證，然此一證明書之診斷時間為八十九年十月十三日
    ，較諸案發時間即八十九年十月七日，亦有六日之久，是此一傷害是否確為被告
    丁○○前開持牌尺毆打行為所造成，亦非無疑，是被告丁○○此部分犯罪嫌疑尚
    有不足，惟公訴意旨認此部分與前揭論罪科刑部分，有方法目的之牽連犯關係，
    屬裁判上一罪，爰不另為無罪之諭知，附此敘明。
七、被告丁○○之辯護人另聲請對於被告丁○○及告訴人二人進行測謊，然本案犯罪
    事實已明，並無另委託其他機關以測謊方式判定被告有無犯罪之必要，所請顯無
    可許，末此敘明。
據上論斷，應依刑事訴訟法第二百九十九條第一項前段，刑法第二條第一項前段、刑
法第二十八條、第五十六條、第二百六十八條前段、第三百四十六條第一項、第五十
五條、修正後第四十一條第一項，罰金罰鍰提高標準條例第一條前段、第二條，判決
如主文。
本案經檢察官盧筱筠到庭執行職務
中      華      民      國    九十一    年     十一     月     十三     日
                                      臺灣臺北地方法院刑事第八庭
                                          審判長法  官  王淑滿
                                                法  官  朱瑞娟
                                                法  官  張永宏
右正本證明與原本無異。
如不服本判決，應於判決送達後十日內，向本院提出上訴狀。
                                                書記官  高永珍
中      華      民      國    九十一    年     十一     月     十三     日
附錄本件論罪科刑法條全文：
刑法第二百六十八條
意圖營利，供給賭博場所或聚眾賭博者，處三年以下有期徒刑，得併科三千元以下罰
金。
刑法第三百零二條
私行拘禁或以其他非法方法，剝奪人之行動自由者，處五年以下有期徒刑、拘役或三
百元以下罰金。
刑法第三百四十六條
意圖為自己或第三人不法之所有，以恐嚇使人將本人或第三人之物交付者，處六月以
上五年以下有期徒刑，得併科一千元以下罰金。
